臺灣宜蘭地方法院刑事裁定
111年度秩聲字第9號
原處分機關  宜蘭縣政府警察局宜蘭分局
聲明異議人
即受處分人  陳志月


上列聲明異議人即受處分人因違反社會秩序維護法案件，對於宜
蘭縣政府警察局宜蘭分局民國111年7月14日警蘭偵字第11100146
98號處分書聲明異議，本院裁定如下：
    主  文
原處分撤銷。
陳志月不罰。
    理  由
一、原處分裁罰意旨略以：聲明異議人即受處分人陳志月（下稱
    異議人）於民國111年6月10日18時30分及21時30分許，在宜
    蘭縣宜蘭市○市○路○段000巷00號，製造噪音，爰依社會秩序
    維護法第72條第3款規定，裁處新臺幣（下同）2,000元罰鍰
    等語。
二、聲明異議意旨略以：異議人並未在做生意期間製造噪音，且
    小吃店攤販生意，客人來來往往，若噪音來源是客人，應不
    能歸屬於異議人所製造，異議人係做小本生意，生意並沒有
    到非常好，被處分時段亦非生意較好時段，實無法認同原處
    分結果云云。
三、按被處罰人不服警察機關之處分者，得於處分書送達之翌日
    起5日內聲明異議。聲明異議應以書狀敘明理由，經原處分
    之警察機關向該管簡易庭為之。又簡易庭認為聲明異議有理
    由者，以裁定將原處分撤銷或變更之，社會秩序維護法第55
    條、第57條第2項後段分別定有明文。次按，製造噪音或深
    夜喧嘩，妨害公眾安寧者，處6,000元以下罰鍰，社會秩序
    維護法第72條第3款定有明文。又法院受理違反社會秩序維
    護法案件，除社會秩序維護法有規定外，準用刑事訴訟法之
    規定，社會秩序維護法第92條定有明文。而犯罪事實應依證
    據認定之，無證據不得認定犯罪事實，刑事訴訟法第154條
    第2項定有明文。如未能發現相當證據或證據不足以證明被
    告犯罪時，自不能以推測或擬制之方法，以為裁判之基礎。
    是本件違反社會秩序維護法案件，當應準用刑事訴訟法揭示
    之證據裁判原則。
四、經查：
  ㈠本件異議人因違反社會秩序維護法案件，經宜蘭縣政府警察
    局宜蘭分局處罰鍰2,000元，該處分書已於111年7月22日下
    午4時許送達異議人，異議人則於同年月24日聲明異議，此
    有卷附原處分書、送達證書影本及聲明異議書附卷可憑，則
    異議人於收到處分書後之5日內具狀聲明異議，程序上合於
    前開規定，合先敘明。
  ㈡原處分機關認異議人有上開違反社會秩序維護法之行為，無
    非係以被害人張銀玲調查筆錄及其所提供錄音檔案、現場查
    訪影像、照片等為其主要論據。惟查：
　⒈惟查，社會秩序維護法第72條第3款規定之處罰對象，應係製
    造噪音妨害公眾安寧之行為人。如係前來異議人經營麵店消
    費者或其他用路人所製造噪音，應不能究責於異議人。查檢
    舉人張銀玲雖於警詢時固證稱：異議人在巷內經營小吃店，
    造成巷內出入不便、油煙味、排油煙機噪音、半夜客人產生
    噪音，故報案請警方處理等語，然同前述，半夜客人產生噪
    音並非異議人本人所為，自不能以此逕認異議人有違反社會
    秩序維護法第72條第3款之情形。
　⒉再者，被害人所提出之111年6月10日20時30分、同日21時30
    分共兩個時段錄音檔，經本院勘驗結果如下：
　⑴檔案名稱：voice_97725
　　〈00：01〉檔案開始，數聲聲響響起，並有微弱人聲響起說
　　          話。
    〈00：11〉一男子聲音響起說話，後有微弱人聲響起說話。
    〈00：28〉聲響響起。
    〈00：31〉一女子聲音響起說謝謝，後另一女子聲音響起發
　　          出笑聲並大聲說話。
　　〈00：45〉檔案結束。
  ⑵檔案名稱：voice_97726
    〈00：01〉檔案開始，有數人聲音響起說話。
    〈00：03〉一男子（下稱甲男）聲音響起大聲罵幹，後數人
              聲音響起說話後發出笑聲。
　  〈00：13〉甲男聲音再度響起大聲說話並罵幹，後微弱人聲
　　          響起說話，並有摩托車引擎聲。
　　〈00：20〉甲男聲音再度響起大聲說話。
    〈00：27〉微弱人聲響起說話。
　　〈00：30〉一女子聲音響起說感謝你喔、謝謝，另一女子回
　　          稱謝謝。
　　〈00：34〉一男子聲音響起說話，後數人聲音響起大聲說話
　　          （持續約2、3秒）。
　　〈00：38〉一男子聲音響起大聲說話。
    〈00：41〉檔案結束。
　　可見錄音檔內並無明顯機器運轉聲，雖有數名男女之說話聲
    ，但均係於一段時間內短促之聲響，其中比較大聲聲音明顯
    係男子所為，而非異議人，復觀諸卷內除檢舉人所提未知聲
    源之錄音檔案外，未見原處分機關有何勘查現場或訪查周遭
    鄰居而為聲響來源之調查及確認，而異議人既否認於案發時
    間有何製造噪音之行為，本件依據檢舉人指述及錄音檔案，
    固可認定案發時間確有一定聲響，然該等大聲聲響之來源應
    係某男子所為，而非異議人所製造，至於其他聲響經本院勘
    驗結果，音量並非巨大，是否已達妨害公共秩序或擾亂社會
    安寧之程度，亦有可疑，綜上，本件依據檢舉人之指訴及錄
    音外，難以證明該等聲響係由異議人所製造，亦難認該等聲
    響已達妨害不特定人或特定多數人之安寧，自不能推定異議
    人有違反社會秩序維護法之行為。是原處分機關以異議人製
    造噪音，妨害公眾安寧為由，對異議人為科處罰鍰之處分，
    於法尚有未合，異議人請求撤銷該處分，核屬有據。
五、綜上，本件異議為有理由，原處分應予撤銷，並由本院為異
    議人不罰之諭知。 
據上論斷，應依社會秩序維護法第57條第2項後段，裁定如主文
。
中　　華　　民　　國　　111 　年　　9 　　月　　 1　　日
                      簡易庭法  官  游欣怡
以上正本證明與原本無異。
本件不得抗告。
                            書記官　翁靜儀
中　　華　　民　　國　　111 　年　　9 　　月　　 1　　日